【裁判字號】    95,台上,4821
【裁判日期】    950831
【裁判案由】    違反稅捐稽徵法
【裁判全文】
最高法院刑事判決            九十五年度台上字第四八二一號
    上  訴  人  台灣高等法院花蓮分院檢察署檢察官
    被      告  甲○○
                        正路2.
                乙○○
                        267.
上列上訴人因被告等違反稅捐稽徵法案件，不服台灣高等法院花
蓮分院中華民國九十五年五月二十五日第二審更審判決（九十五
年度上更(一)字第一四號，起訴案號：台灣花蓮地方法院檢察署八
十九年度偵字第二六六號），提起上訴，本院判決如下：
    主  文
原判決關於乙○○部分撤銷，發回台灣高等法院花蓮分院。
其他上訴駁回。
    理  由
一、關於撤銷發回部分
本件原判決以公訴意旨略稱：甲○○為宜達營造有限公司負責人
，被告乙○○於民國八十六年七月至八十七年三月間，向甲○○
借用營業牌照，以承包兄弟加油站營建工程，其營造費用計新台
幣（下同）一千二百六十二萬一千四百元（含稅），而逃漏營業
稅六十萬一千零十九元，因認被告涉犯稅捐稽徵法第四十一條之
罪嫌等語，經審理結果，認犯罪不能證明，因而撤銷第一審關於
被告部分之科刑判決，改判諭知被告無罪，固非無見。
惟查：原審引用本院七十四年台上字第五四九七號判例意旨以：
稅捐稽徵法第四十一條所謂以詐術或其他不正當方法逃漏稅捐，
必具有積極使用詐術或與積極使用詐術同一型態之不正方法行為
，始與立法之本旨相符，如僅單純的不作為，而別無逃漏稅捐之
積極行為，縱有漏稅之事實，祗能科以行政罰鍰，而不能繩以稅
捐稽徵法第四十一條之罪等語。但稅捐稽徵法第四十一條所謂以
詐術逃漏稅捐，係指以偽作真或以欺罔隱瞞等積極作為，致稅捐
機關陷於錯誤，而免納或少納稅款，以獲取財產上之不法利益；
至所指不正當方法逃漏稅捐，則指詐術以外，其他違背稅法上義
務，足以減損租稅徵收之積極行為而言。查證人即花蓮稅捐稽徵
處助理稅務員張惠玲證稱：兄弟加油站工程之契約書共有兩份，
第一份為三百餘萬元，第二份是一千二百二十萬元，這是兄弟加
油站所提供等語；證人張東逸稱工程款原為九百萬元，後來辦理
追加等語，張東俊證稱：其代表兄弟加油站與被告訂約時之合約
價為三百八十萬元，後來追加為一千二百萬元等語（見第一審卷
第九六、一一五頁）。原判決並引用被告因承包上開工程涉犯詐
欺乙案之偵查中，經檢察官將上開加油站土木、水電工程，送請
台灣省建築師公會花蓮縣辦事處譫渭川建築師鑑定結果，認該工
程土木水電合理承作價為九百萬一千元等語（但並無此部分之影
印資料），如上開事證為真，則被告是否有以高價低報之欺罔隱
瞞等積極作為，致稅捐機關陷於錯誤，而為免納或少納稅款之處
分，攸關被告是否逃漏稅捐犯罪事實之認定與法律之適用，原審
未深入調查、細心推求，遽行判決，自有調查職責未盡之違誤。
檢察官上訴意旨指摘原判決關於被告部分不當，尚非全無理由，
應認該部分仍有撤銷發回更審之原因。
二、關於駁回部分
按刑事訴訟法第三百七十六條所列各罪之案件，經第二審法院判
決者，不得上訴於第三審法院，法有明文。本件被告甲○○所犯
違反稅捐稽徵法第四十三條第一項之幫助逃漏稅捐，原審撤銷第
一審關於被告部分之科刑判決，改判諭知被告無罪，核屬刑事訴
訟法第三百七十六條第一款之案件，既經第二審判決，自不得上
訴於第三審法院，檢察官一併提起上訴，顯為法所不許，應予駁
回。
據上論結，應依刑事訴訟法第三百九十七條、第四百零一條、第
三百九十五條前段，判決如主文。
中    華    民    國  九十五  年    八    月  三十一  日
                      最高法院刑事第五庭
                          審判長法官  莊  登  照
                                法官  洪  明  輝
                                法官  黃  一  鑫
                                法官  林  秀  夫
                                法官  徐  昌  錦
      本件正本證明與原本無異
                                      書  記  官
中    華    民    國  九十五  年    九    月    六    日
                                                      J


司法院資訊處製作；財團法人民間司法改革基金會備份。
